臺灣高雄地方法院刑事判決
111年度訴字第364號
公  訴  人  臺灣高雄地方檢察署檢察官
被      告  劉宜靜


上列被告因傷害案件，經檢察官提起公訴（110年度偵字第25742
號），本院判決如下：
    主  文
戊○○犯傷害罪，處拘役參拾日，如易科罰金，以新臺幣壹仟元折
算壹日。
    事  實
一、戊○○為丙○○○○之孫媳婦，渠等於民國110年8月30日上午7、8
    時許，在高雄市○○區○○路00號9樓住處內，因丙○○○○不願意
    戊○○同住於該址，表示要報警等細故致生口角。戊○○竟基於
    傷害犯意，徒手猛力拉扯丙○○○○。致丙○○○○跌坐於地上，暨
    受有臀部疼痛、右手挫瘀傷0.5x0.5公分、5x5公分、3x2公
    分、5x4公分、5x3公分、2x2公分之傷害。
二、案經丙○○○○訴請高雄市政府警察局鼓山分局報告臺灣高雄地
    方檢察署檢察官偵查起訴。
    理  由
一、按刑事訴訟法第159條之5第1項明定：「被告以外之人於審 
     判外之陳述，雖不符前4條之規定，而經當事人於審判程序
      同意作為證據，法院審酌該言詞陳述或書面陳述作成時之
情
    況，認為適當者，亦得為證據。」，檢察官、被告戊○○(
    簡稱：被告）就證人丙○○○○於警詢及偵訊時未具結之陳
    述，均同意有證據能力（訴字卷83頁）。審理時又未提及警
    偵訊時有何不法取供之情形，亦無證據顯示上開陳述係遭受
    強暴、脅迫、詐欺、利誘等外力干擾情形，或在影響其心理
    狀況致妨礙其自由陳述等不可信之情況下所為，且非證明力
    顯然過低，本院認為適當作為證據，自有證據能力。
二、上開事實，業經被告於本院審理時自承（訴字卷89頁），及
    經證人丙○○○○、乙○○、丁○○證述在卷。並有附表所示高雄市
    立聯合醫院110年8月30日診斷證明書、111年7月21日及同年
    8月24日函文、事發當日聯合醫院急診時拍攝之傷勢照片（
    訴字卷47至55頁）可佐。又本院審理時，被告之夫即證人乙○○證稱：我外婆（即告訴人）與我母親丁○○、我們夫妻同住
    在前址，因為告訴人輕微失智常會辱罵而生口角。110年8月
    30日上午事發時，我在廚房所以我沒有看到拉扯的情形。但
    我有聽到被告與告訴人爭吵，他們的聲音都很大。告訴人叫
    我們去死，說房子是她的，要把我們趕出去這類的話。被告
    則回說妳去問警察，房子是我們在繳貸款。而且因為告訴人
    說要報警找警察來，被告就說好我現在帶妳去警察局。後來
    我聽到跌倒聲，我出來就看到告訴人跌倒在門口附近的地板
    上。告訴人跟我說是被告推她打她，被告則跟我說是她帶告
    訴人走到門口時，告訴人就不願意了，告訴人甩開她的手而
    跌倒。在本次事發以後，我母親與告訴人就搬出去居住了等
    語（訴字卷62至64、68頁）。是以，事發當日因告訴人不願
    意被告同住於前址，表示要報警等緣由致生爭執；暨告訴人
    確有跌倒在地等情，業經證人乙○○證述明確
　　。酌以告訴人之右手受有多處挫瘀傷，而其中數處傷勢之瘀
    青面積不小且至為明顯（詳訴字卷47、49頁急診時拍攝之照
    片），足見被告係猛烈拉扯告訴人，顯非單純扶持老人外出
    所需及所應之施力方式與程度，被告應具傷害犯意至為灼然
　　，從而被告自白應堪採信。稽諸前揭說明，事證明確，被告
    傷害犯行堪予認定，應依法論科。
三、論罪：
㈠、家庭暴力者，指家庭成員間實施身體、精神或經濟上之騷擾
　　、控制、脅迫或其他不法侵害之行為；又家庭暴力罪者，指
    家庭成員間故意實施家庭暴力行為而成立其他法律所規定之
    犯罪，家庭暴力防治法第2條第1款、第2款分別定有明文。
　　查被告與告訴人丙○○○○為家庭暴力防治法第3條第4款所定家
    庭成員關係，被告所為應屬家庭暴力防治法第2條第2款所稱
    家庭暴力罪，並構成刑法規定之犯罪。惟因家庭暴力防治法
    對於家庭暴力罪並無科處刑罰之規定，應依刑法規定論罪科
    刑。
㈡、核被告所為，係犯刑法第277條第1項普通傷害罪。
四、審酌被告無任何前科，素行良好（詳前科表）。本院審理時
    已坦承犯行並稱希望和解（訴字卷91頁），但因金額差距致
    未能和解及賠償告訴人（告訴人提刑事附帶民事訴訟請求賠
    償新臺幣170萬元）。及本案事發之緣由與過程，被告未持
    工具而僅徒手猛力拉扯，手段尚非極惡劣兇殘。兼衡被告之
    教育程度、家庭、經濟（涉個人隱私，詳卷）。暨告訴人之
    教育程度，所受前揭傷勢雖非極嚴重但因年邁經醫師評估應
    休養１個月（詳附表2、3）等一切情狀，量處被告如主文所
    示之刑及易科罰金之折算標準。
據上論斷，應依刑事訴訟法第299條第1項前段，判決如主文。
本案經檢察官甲○○起訴，檢察官己○○到庭執行職務。
中　　華　　民　　國　　111 　年　　10　　月　　21　　日
                  刑事第十三庭  審判長法　官  葉文博  
　　　　　　　　　
　　　　　　　　　　　　　　　　　　　法　官　翁瑄禮
　　　　　　　　　
　　　　　　　　　　　　　　　　　　　法　官　洪碩垣
以上正本證明與原本無異。
如不服本判決應於收受判決後20日內向本院提出上訴書狀，並應
敘述具體理由。其未敘述上訴理由者，應於上訴期間屆滿後20日
內向本院補提理由書(均須按他造當事人之人數附繕本)「切勿逕
送上級法院」。
中　　華　　民　　國　　111 　年　　10　　月　　21　　日
　　                                書記官  卓榮杰
中華民國刑法第277條第1項
傷害人之身體或健康者，處5年以下有期徒刑、拘役或50萬元以
下罰金。

附表：    編號 高雄市立聯合醫院診斷書及函文 診斷書、函文內容 本      院      認     定 １ 110年8月30日高市衛醫字第3001號高雄市立聯合醫院受理家庭暴力事件驗傷診斷證明書（偵卷21頁）。 受有臀部疼痛、左手挫瘀傷0.5x0.5公分 、5x5公分、3x2公分、5x4公分、5x3公分 、2x2公分之傷害。 Ⅰ.依編號3之⑶、⑷回函意    旨，告訴人係右手受有挫    瘀傷之傷害。 Ⅱ.左揭診斷書所載「左手」    ，應係誤載。 ２ 111年7月21日高市聯醫醫務字第11170680300號函（訴字卷19至21頁）。 ⑴．骨科主治醫師回覆：病人於111年10月13日骨科回診，前述傷勢無惡化，但須專人照顧一個月。 ⑵．復健科主治醫師回覆：病人於111年 　　10月13日復健科初診，右肩黏連性關 　　節炎，影響生活自理，需專人照顧。 Ⅰ.依告訴人於受傷後1個多月回診結果，傷勢並未惡化，但告訴人確因該傷勢而影響生活功能，致須休養及由專人照顧一個月（ 　 詳左揭編號2、3⑴⑵函覆意旨）。 ３ 111年8月24日高市聯醫醫務字第11170803700號函（訴字卷45至55頁）。 ⑴．復健科主治醫師回覆略以： ①．110年10月13日到復健科就診，依患者主訴是110年8月30日遭孫子家暴。 ②．110年10月13日為復健科初診，並無過去病歷可供比較。 ③．病人主訴自110年8月30日受傷以後，右肩疼痛無力，活動度受限，影響生活功能。 ⑵、骨科主治醫師回覆略以： ①．該傷勢為該傷害後續之併發症，而須專人照顧。 ②．受傷前未曾至骨科就醫。 ③．前後事件有相關聯。 ④．須專人照護為整體狀況評估。 ⑶、急診科醫師回覆略以：經審視當日所留存之影像照片檔，該病人應為右側上肢、右側臂部疼痛，為右側挫瘀傷 　　。請准予更正。 ⑷、急診時拍攝之傷勢照片（訴字卷47至55頁）　　 Ⅱ.酌以告訴人年邁，上開聯    合醫院函覆之意見，應堪    採信。即告訴人因本次傷    害，而有休養及由專人照    顧1個月之必要。